【裁判字號】    99,司財管,67
【裁判日期】    991112
【裁判案由】    指定遺產管理人
【裁判全文】
臺灣臺中地方法院民事裁定            99年度司財管字第67號
聲  請  人  甲○○
受  選任人  林助信律師
上列聲請人聲請為被繼承人乙○○選任遺產管理人事件，本院裁
定如下：
    主  文
選任林助信律師為被繼承人乙○○之遺產管理人。
聲請程序費用由被繼承人乙○○之遺產負擔。
    理  由
一、本件聲請意旨略以：被繼承人乙○○（男、民國十八年二月
    五日生、生前最後住所臺中縣霧峰鄉○○村○○○路八五巷
    十五號）生前於九十一年間與財政部國有財產局台灣中區辦
    事處（下稱國有財產局台灣中區辦事處）承租台中縣霧峰鄉
    ○○段九七四地號土地，聲請人則於九十年間向國有財產局
    中區辦事處承租同上地段九七四之一地號土地。聲請人與被
    繼承人乙○○分別多次向國有財產局台灣中區辦事處申請承
    購上開土地，惟遭國有財產局台灣中區辦事處註銷申購。而
    被繼承人乙○○於九十七年七月二十日死亡，其尚留有遺產
    ，惟查無繼承人，致該遺產無人管理，又經國有財產局台灣
    中區辦事處人員告知，聲請人須會同該地上物之所有使用人
    共同向國有財產局台灣中區辦事處申購系爭九七四之一地號
    土地，爰依法聲請本院選任遺產管理人等語。並提出被繼承
    人除戶謄本、聲請人戶籍謄本、土地登記謄本等為證。
二、按繼承開始時，繼承人有無不明，而無親屬會議或親屬會議
    未於一個月內選定遺產管理人者，利害關係人得聲請法院選
    任遺產管理人；又先順序繼承人均拋棄其繼承時由次順序之
    繼承人繼承，其次順序繼承人有無不明或第四順序之繼承人
    均拋棄其繼承者，準用關於無人承認繼承之規定，民法第一
    千一百七十八條第二項、第一千一百七十六條第六項分別定
    有明文。
三、本院查：聲請人主張其與被繼承人乙○○分別承租台中縣霧
    峰鄉○○段九七四之一、九七四地號土地，兩人曾向國有財
    產局台灣中區辦事處申購其所承租之土地均遭註銷，且聲請
    人須與被繼承人乙○○共同申購系爭土地，被繼承人乙○○
    死亡後並無繼承人等事實，業經聲請人提出前揭證據為證，
    復經本院依職權向台中縣霧峰鄉戶政事務所函查被繼承人乙
    ○○之親屬戶籍資料，該所以九十九年七月一日中縣霧戶字
    第０九九０００一八七０號函附乙○○之相關戶籍資料供參
    ，經本院審閱上開戶籍資料，查無乙○○之繼承人，並有該
    函文暨所附戶籍資料在卷可稽；又經本院依職權向國有財產
    局台灣中區辦事處函詢聲請人與被繼承人乙○○申購承租國
    有土地之相關資料，經該處函覆以：甲○○與乙○○分別承
    租同上地段九七四之一、九七四地號土地，兩人曾多次向該
    處申購其所承租之土地，均因地上建物之使用範圍有疑義，
    遭該處註銷或其自行撤銷申購等語，此亦有該處九十九年九
    月二十七日台財產中管字第０九九００一三四三八號函暨所
    附資料、同年十月二十八日台財產中處字第０九九００一六
    九二四號號函文暨所附相關申請文件影本及法規在卷足憑；
    且依國有財產法第五十二條之二及同法施行細則第五十五條
    之三規定，聲請人應與被繼承人乙○○及其他共同使用系爭
    土地地上建物之人共同申購系爭土地，此觀前揭函文所附該
    處九十一年九月二十六日台財產中處字第０九一００二三四
    一五號函文意旨甚明，則聲請人之主張自堪信為真實，揆諸
    首開規定，本件聲請人之聲請為有理由。本院徵得聲請人同
    意後，函請社團法人臺中律師公會推薦有意願擔任本件遺產
    管理人之人選，經該公會推薦由林助信律師（事務所設：臺
    中市○○路一０二號三樓之三Ａ室）擔任本案遺產管理人，
    此有該律師公會九十九年十月二十七日中律田三字第九九五
    ０六號函暨所附該律師基本資料表乙件附卷可稽。而林助信
    律師為執業律師，非但具有專業知識及能力，且與被繼承人
    所遺遺產間無利害關係，若由其擔任本事件之遺產管理人，
    定能秉持其專業倫理擔當此具公益性質之職務，並順利達成
    管理保存及清算遺產之任務。執此，本院認為由林助信律師
    擔任被繼承人之遺產管理人，應屬妥適，爰選任之。
四、依非訟事件法第一百五十七條，裁定如主文。
中    華    民    國    99    年    11    月    12   日
                  家事法庭      司法事務官  羅欣寧
以上正本係照原本作成。
如不服本件裁定，得於裁定書送達之翌日起十日內，以書狀敘述
理由，向本庭提起抗告。並應繳納抗告費新臺幣一千元。
中    華    民    國    99    年    11    月    12   日
                                書  記  官  蔡萍萍

司法院資訊處製作；財團法人民間司法改革基金會備份。
